臺灣高等法院臺南分院刑事判決　　　　 95年度上訴字第929號
上　訴　人　臺灣臺南地方法院檢察署檢察官
上　訴　人
即　被　告　甲○○
選任辯護人　曾柏暠　律師
上列上訴人因被告妨害電腦使用罪案件，不服臺灣臺南地方法院
94年度訴字第1206號中華民國95年6月30日第一審判決（起訴案
號：臺灣臺南地方法院檢察署94年度偵字第5699號），提起上訴
，本院判決如下：
    主  文
原判決撤銷。
甲○○無罪。
    理  由
一、本件公訴意旨略以：甲○○與丙○○原係男女朋友關係。甲○○前因丙○○之告知，而得悉戊○○在臺灣易吉網股份有
    限公司（下稱易吉網公司）之「聖戰」網路遊戲帳號及密碼
    。詎其明知戊○○並未同意其使用該帳號及密碼，竟基於無
    故輸入他人帳號、密碼而入侵他人電腦或其相關設備，並變
    更他人電腦電磁紀錄之犯意，於民國93年11月27日晚間6時5
    2分許，在高雄縣岡山鎮○○○路26號2樓之「港都網網咖店
    」中，利用電腦及網路設備，無故輸入戊○○之上開帳號及
    密碼，而入侵易吉網公司所提供「聖戰」網路遊戲服務之電
    腦與「拉彼斯伺服器」等相關設備後，隨即於同日晚間6時5
    4分29秒，將戊○○於上開網路遊戲帳號內之遊戲角色「箭
    聖」所有「聖戰腰帶」、「聖戰頭盔」、「聖戰臂鎧」、「
    聖戰盔甲」、「成長之劍」、「聖戰戰靴」等各一件虛擬裝
    備，以輸入「交易給出」之不正指令方式，同時移轉給不詳
    人士所使用之遊戲角色「湘書」，而無故變更該等網路遊戲
    主機內之電磁紀錄，致戊○○　嗣後無法再經由電腦程式之
    判讀支配上開表彰虛擬裝備之電磁記錄，而生損害於戊○○
    （上開虛擬裝備電磁紀錄約價值新臺幣一萬五千元）云云。
二、按犯罪事實應依證據認定之，無證據不得認定犯罪事實。不
    能證明被告犯罪者，應諭知無罪之判決，刑事訴訟法第一百
    五十四條第二項、第三百零一條第一項分別定有明文。故事
    實之認定，應憑證據，如未能發現相當證據，或證據不足以
    證明，自不能以推測或擬制之方法，以為裁判基礎；被告否
    認犯罪事實所持之辯解，縱屬不能成立，仍非有積極證據足
    以證明其犯罪行為，不得遽為有罪之認定；又所謂認定犯罪
    事實之證據，係指足以認定被告確有犯罪行為之積極證據而
    言，而認定犯罪事實所憑之證據，雖不以直接證據為限，間
    接證據亦包括在內，然而無論直接或間接證據，其為訴訟上
    之證明，須於通常一般人均不致有所懷疑，而得確信其為真
    實之程度，始得據之為有罪之認定，若其關於被告是否犯罪
    之證明未能達此程度，而有合理性懷疑之存在，致使無從形
    成有罪之確信，根據「罪證有疑，利於被告」之證據法則，
    即不得遽為不利被告之認定，亦有最高法院七十六年度臺上
    字第四九八六號判例可稽。
三、訊據被告甲○○於原審準備程序中固坦承其曾經丙○○之告
    知而得悉告訴人戊○○在臺灣易吉網股份有限公司之「聖戰
    」網路遊戲帳號及密碼，惟堅決否認有何妨害電腦使用之犯
　　行，辯稱略以：伊沒有侵入戊○○之帳號，伊未去過「港都
  　網網咖店」，伊所使用之帳號為「ｋａｉ２００２４５」，
    角色為「Ｘ殺手」及「每日一字」，並非取得告訴人遊戲裝
    備之「湘書」或「披雪飛」；又被告雖曾打電話給告訴人，
    然而是為了請戊○○去其住處將被告前女友丙○○之衣物取
    走，根本未提及聖戰遊戲，更未承認是伊拿走告訴人之遊戲
    裝備，也未跟丁○○通過電話；另外告訴人也承認其遊戲帳
    號還有黃士福、丙○○等人知悉，從而係另有其人盜走告訴
    人之遊戲裝備，與被告無關云云。
四、公訴人認被告甲○○涉有刑法第358條之妨害使用電腦罪嫌
    ，無非係以告訴人戊○○證稱曾於案發後之93年12月7日接
    獲被告之來電，向其承認上開網路遊戲帳號內之遊戲角色「
    箭聖」所有「聖戰腰帶」、「聖戰頭盔」、「聖戰臂鎧」、
    「聖戰盔甲」、「成長之劍」、「聖戰戰靴」等各一件虛擬
    裝備，為被告所竊取，證人丁○○及黃士福所為相同之證述
    內容為其主要論罪之依據。
五、證據能力方面：
    按被告以外之人於審判外之陳述，經當事人於審判程序同意
    作為證據，法院審酌該言詞陳述或書面陳述作成時之情況，
    認為適當者，亦得為證據。當事人、代理人或辯護人於法院
    調查證據時，知有刑事訴訟法第159條第1項不得為證據之情
    形，而未於言詞辯論終結前聲明異議，視為有前項之同意，
    刑事訴訟法第159條之5定有明文。查被告甲○○對於證人丁○○、黃士福及告訴人戊○○於警訊、偵查中之陳述，為審
    判外之陳述而屬傳聞證據，被告甲○○及公訴人於偵、審中
    提出及偵、審中所調取函查之各項具傳聞性質之證據資料，
    公訴人、被告於本院準備程序中對於前述證人於警訊、偵查
    中之證述及其他相關具傳聞性質之證據資料之證據能力，均
    沒有意見，且迄於言詞辯論終結前亦未聲明異議。本院審酌
    上開證人於警訊、偵查中在檢察官面前陳述及各項證據資料
    作成之情況，核無違法取證或其他瑕疪，且為證明本件犯罪
    事實所必要之重要關係事項，認為以之作為證據為適當，上
    開證人於警訊、偵查中所為審判外之陳述及其他相關證據資
    料，對於被告甲○○而言，自得採為證據。
六、原審判決固於理由一、(三)1.說明根據卷附告訴人行動電話門
    號0000000000號於93年12月7日之通聯紀錄、公共電話（06
    ）0000000號裝機位置等資料顯示93年12月7日下午3時16
    分許起至3時32分許止，上開公共電話有連續而密集撥打告
    訴人行動電話四通之紀錄，且談話時間分別為63秒、175秒
    、319秒及178秒；而被告於原審審理中，經提示告訴人上
    開行動電話通聯紀錄時，亦坦認0000000號的電話確係伊在
    歸仁鄉後市村撥打，距離伊家差不多二公里的地方等語（原
    審卷第53頁）。因而認定被告確有於上開時地以（06）0000
    000公共電話撥打告訴人之行動電話四次，且通話時間如通
    聯紀錄所載之事實無誤。於理由一、(四)1.論述關於被告於93
    年11月底至12月初與告訴人之電話通聯，偵查中供稱係打電
    話給告訴人，要告訴人來將丙○○之衣物拿走，嗣於原審審
    理時供稱是告訴人打電話給伊談論本案案情，其前後供述不
    一；又於理由一、(四)2.論述被告與告訴人間上開93年12月7
    日電話通話內容，被告於原審審理時供稱告訴人所提及之電
    話（即上開93年12月7日下午3時16分至3時32分之四通電話
    ）通話內容是要麻煩轉交衣物云云（原審卷第52頁至第53頁
    ）；然於偵查中卻陳稱於（93年）11月底，有打電話給告訴
    人要告訴人來將丙○○之衣物取走云云（偵卷第29頁）。但
    告訴人及證人丁○○雖不否認有轉交衣物之事，但均證稱轉
    交衣物之事在前，四、五日後再提到偷寶物要賠償的事情。
    經原審相互勾稽被告與告訴人及證人丁○○間之陳述內容，
    認被告之辯解先後不一，且有違常理，因認被告之辯解不足
    採信，固非無見。然按原審判決上開論述理由，無非係以推
    測或擬制之方法，而為被告論罪之基礎；被告否認犯罪事實
    所持之辯解，縱屬不能成立，仍非有積極證據足以證明其犯
    罪行為，不得遽為有罪之認定。經查，本件上開通聯記錄僅
    足以證明被告於該時段確曾與告訴人有通話之事實，至於通
    話之內容是否即如告訴人所證述是被告向伊坦承無故變更該
    等網路遊戲主機內之電磁紀錄，並無直接證據加以證明，固
    被告是否確曾對告訴人坦承犯罪，即有疑義。此外，公訴人
    並未提出其他直接證據足以證明被告之犯罪行為成立，實難
    依此推測或擬制之方法，認定被告之犯行。
七、本件得以證明被告甲○○確有盜取告訴人所有網路遊戲寶物
    之直接證據，為查明盜取之電腦IP位址，是否為被告所有或
    所得使用。經查，台灣易吉網股份有限公司所提供之「聖戰
    」網路遊戲，帳號a0000000內遊戲角色「箭聖」所有「聖戰
    腰帶」、「聖戰頭盔」、「聖戰臂鎧」、「聖戰盔甲」、「
    成長之劍」、「聖戰戰靴」等各一件虛擬裝備，於93年11月
    27日下午6時51分8秒起至同日下午7時15分45秒，遭人於電
    腦IP61.221.188.27位址，以輸入「交易給出」之不正指令
    方式盜取後，再將上開虛擬裝備售予遊戲角色「披雪飛」之
    第三人乙○○接收等情，業經本件承辦員警向台灣易吉網股
    份有限公司查證後，製作有調查報告乙份及台灣易吉網股份
    有限公司95年12月15日函件乙份附卷可稽。（見本院卷第84
    頁）並由證人乙○○於本院審理時到庭結證屬實。再查，直
    接盜取告訴人所有上開網路遊戲之「聖戰腰帶」、「聖戰頭
    盔」、「聖戰臂鎧」、「聖戰盔甲」、「成長之劍」、「聖
    戰戰靴」等虛擬裝備之電腦IP位址為61.221.188，係設於高
    雄縣岡山鎮○○○路26號2樓，用戶名稱為「己○○」，有
    中華電信數據通信分公司中區客服中心回覆單乙紙附卷可憑
    （本院卷第145頁）。而證人己○○於本院審理時證稱並不
    認識庭上之被告甲○○，家中電腦均係其小孩在使用，不知
    當時為何會以自己之名義申請該電腦IP等語。（見本院卷第
    158至160頁）由上所述，電腦IP位址為61.221.188之申設人
    為住在高雄縣岡山鎮○○○路26號2樓之己○○，與被告並
    不相識，被告亦與該地無地緣關係。而最後收受上開網路遊
    戲之「聖戰腰帶」、「聖戰頭盔」、「聖戰臂鎧」、「聖戰
    盔甲」、「成長之劍」、「聖戰戰靴」等虛擬裝備之乙○○
    ，與被告亦不相識，亦非自被告之處購得上開虛擬裝備。由
    本件告訴人所有之虛擬裝備遭人盜取並加變賣之整個流程所
    涉之相關電腦IP位址以觀，均與被告甲○○並無任何相關聯
    。可見並無直接積極之證據足資證明被告涉有本件犯罪。
八、至於證人丙○○雖經本院數次傳喚均未到庭，但因本院已極
    盡調查之能事，仍無法查得直接證據據以證明被告犯罪，丙○○之證詞僅為間接證據，尚難使本院不致有所懷疑，而得
    確信其為真實之程度，故本院認無再予傳喚之必要。
九、末按現行刑事訴訟法採行「無罪推定」之原則，而前揭所引
    認定犯罪事實之證據，其為訴訟上之證明，須於通常一般人
    均不致有所懷疑，而得確信其為真實之程度，始得據之為有
    罪之認定，若其關於被告是否犯罪之證明未能達此程度，而
    有合理性懷疑之存在，致使無從形成有罪之確信，根據「罪
    證有疑，利於被告」之證據法則，於現行刑事訴訟制度上，
    確能貫徹「無罪推定」之原則，而所謂有合理懷疑存在致使
    無從形成有罪之確信，在刑事訴訟法無罪推定之原則下，自
    應及於構成犯罪之「全部要件」均須證明至無合理懷疑之餘
    地，換言之，即須證明構成犯罪之一切要件，而排除每一合
    理無罪的假定，故被告經審理事實之法院因有合理的懷疑而
    判決無罪時，並非意指審理事實之法院確信其未曾犯罪，乃
    因對於被告有罪、無罪俱有懷疑時，本於無罪推定原則，仍
    應對被告作有利認定。查，本件公訴人所提出之各項證據，
    尚無法使本院形成被告有罪之確信，根據「罪證有疑，利於
    被告」之嚴格證據法則規定，尚不得據為認定被告有罪之證
    據，是被告前開所辯，尚非完全不可採。此外復查無其他積
    極證據足資證明被告有刑法第359條之無故變更他人電腦之
    電磁紀錄之犯行，應認其被訴之犯罪不能證明。原審疏未詳
    查，遽認被告有前揭犯行，並加以論罪科刑，容有未恰，被
    告上訴意旨據此指摘原判決採證不當，否認其有犯罪，為有
    理由，自應由本院撤銷改判，諭知被告無罪之判決，以示審
    慎。
據上論斷，應依刑事訴訟法第369條第1項前段、第364條、第301
條第1項，判決如主文。
本案經檢察官劉得鉦到庭執行職務。
中　　華　　民　　國　　96　　年　　9　　月　　18　　日
                  刑事第六庭  審判長法　官  蔡崇義
                                    法　官  董武全
                                    法　官  曾文欣
以上正本證明與原本無異。
檢察官如不服本判決應於收受本判決後十日內向本院提出上訴書
，其未敘述上訴理由者並得於提起上訴後十日內向本院補提理由
書。
　　　　　　　　　　　　　　　　　　書記官  李育儒
中　　華　　民　　國　　96　　年　　9 　　月　　19　　日
